臺灣高等法院刑事判決
110年度上訴字第178號
上  訴  人  
即  被  告  徐漢城



指定辯護人  本院公設辯護人王永炫                      
上列上訴人即被告因違反毒品危害防制條例案件，不服臺灣桃園
地方法院109年度訴字第259號，中華民國109年11月3日第一審判
決（起訴案號：臺灣桃園地方檢察署108年度偵緝字第2309號）
，提起上訴，本院判決如下：
    主  文
上訴駁回。
    事實及理由
一、本案經本院審理結果，認原審以上訴人即被告(下稱被告)徐
    漢城犯毒品危害防制條例第5 條第1 項、第2 項之犯意圖販
    賣而持有第一、二級毒品罪，處有期徒刑5年6月，扣案如附
    表一所示之物均沒收銷燬等節，經核其認事用法、量刑均無
    不當，應予維持，並引用第一審判決書記載之事實、證據及
    理由（如附件），並於原審判決三、㈡部分補充：「毒品危
    害防制條例第4 條所稱之「販賣」，係指銷售之行為，業如
    前述。依本案徵詢之題旨情形，被告主觀上認知係為銷售營
    利，客觀上則有購入毒品之行為，惟其仍須對外銷售，始為
    銷售行為之實現。一般而言，於向外對不特定人銷售之情形
    ，仍須藉由備妥通訊設備、銷售毒品之暗語等行為，始能實
    現對外銷售（例如在網路上發布銷售毒品訊息求售）；至於
    向特定買方銷售之情形，則或藉通訊設備與買方聯繫，或親
    往見面等行為，方能與之議價或供買方看貨，以實現對特定
    買方銷售。依據主客觀混合說所採著手時點之判斷標準，必
    須開始實行足以與構成要件之實現具有密切關聯之行為時，
    始屬對保護客體具有直接危險性，而得認已達著手階段。則
    被告尚須經歷「備妥通訊設備、銷售毒品之暗語」、「以通
    訊設備與買方聯繫或前往見面」等行為，始能實現銷售毒品
    ，亦即被告購入毒品後，猶須該等行為之介入，方能實現販
    賣毒品罪之構成要件，尚難認其意圖營利而購入毒品之行為
    ，與該罪之構成要件實現具有密切關聯，即尚未達著手實行
    販賣之階段，僅成立意圖販賣而持有毒品罪(最高法院109年
    度台上大字第4861號裁定意旨參照)」。
二、被告上訴意旨略以：被告當時被警方查獲時，因一時緊張，
    在製作筆錄時供稱我買毒品回來施用，原本有想要賣的念頭
    ，但知道刑期很重，而自己又有家庭需照顧，所以馬上打消
    念頭。而被告被查獲時也因怕自己無法交保，所以才會稱自
    己有想賣的念頭，但馬上就又把這念頭打消，如果就因被告
    有一時念頭，就被判處5年6月，真的是過重，而且被告當時
    被查獲時毒品也非大量，所以懇請鈞院給予一個機會，能早
    日回家孝順父母云云。
三、按法官為量刑之裁量時，本得依據個案情節，參酌刑法第57
    條各款例示之犯罪情狀，於法定刑度內量處被告罪刑；除有
    逾越該罪法定刑或法定要件，或未能符合法規範體系及目的
    ，或未遵守一般經驗及論理法則，或顯然逾越裁量，或濫用
    裁量等違法情事以外，自不得任意指摘其量刑違法（參照最
    高法院80年台非字第473號、75年台上字第7033號、72年台
    上字第6696號、72年台上字第3647號判例）。經查，本件原
    審於量刑時，已就刑法第57條所規定之各款事由，詳加審酌
    一切情狀，經核原審量刑未逾法定刑度，亦無量刑輕重相差
    懸殊等裁量權濫用或違反比例原則之情形，已充分斟酌客觀
    上之適當性、相當性及必要性要求，亦難認原審量刑有何不
    當。　　
四、從而，被告以前揭事由指摘原判決等節，並無可採，其上訴
    為無理由，應予駁回。
五、被告經合法傳喚，無正當理由不到庭，爰不待其陳述逕行判
    決，附此敘明。   
據上論斷，應依刑事訴訟法第371條、第368條、第373條，判決
如主文。
本案經檢察官蘇佩鈺到庭執行職務。
中　　華　　民　　國　　110 　年　　4 　　月　　15　　日
                  刑事第二十五庭審判長法　官  邱滋杉
                                      法　官  文家倩
                                      法　官  黃翰義
以上正本證明與原本無異。
如不服本判決，應於收受送達後20日內向本院提出上訴書狀，其
未敘述上訴之理由者並得於提起上訴後20日內向本院補提理由書
（均須按他造當事人之人數附繕本）「切勿逕送上級法院」。
                                      書記官  邱鈺婷
中　　華　　民　　國　　110 　年　　4 　　月　　21　　日
附件　　
臺灣桃園地方法院刑事判決
                                      109年度訴字第259號
公　訴　人　臺灣桃園地方檢察署檢察官 
被　　　告　徐漢城　男　（民國00年0月00日生）
                    身分證統一編號：Z000000000號
                    住○○市○○區○○路000巷00弄0號
                    （另案在法務部○○○○○○○○執行中
                     ）
指定辯護人　本院公設辯護人彭詩雯
上列被告因違反毒品危害防制條例案件，經檢察官提起公訴（10
8 年度偵緝字第2309號），本院判決如下：
    主  文
徐漢城犯意圖販賣而持有第一級毒品罪，處有期徒刑伍年陸月。
扣案如附表一所示之物均沒收銷燬之。
    事  實
一、徐漢城明知海洛因及甲基安非他命分別係毒品危害防制條例
    所管制之第一級、第二級毒品，非經主管機關許可不得持有
    或擅自販賣，先於民國108 年2 月18日某時，在桃園市中壢
    區龍岡路某處，以新臺幣（下同）32,000元向真實姓名年籍
    均不詳綽號「阿仁」之成年人購入重量不詳之海洛因及甲基
    安非他命（扣案時剩餘數量均詳如附表一所示）而欲供已施
    用。嗣於108 年2 月18日某時至同年月19日9 時5 分許為警
    查獲間，竟萌生意圖販賣而持有第一、二級毒品之犯意，擬
    將上開海洛因、甲基安非他命分裝，並伺機販賣予不特定人
    以牟利，惟在尚未及著手販賣下，便於108 年2 月19日9 時
    5 分許，為警方在桃園市○○區○○路000 巷00弄0 號之住處內
    進行搜索，而扣得如附表一、二所示之物，始悉上情。
二、案經臺北市政府警察局中正第二分局報告臺灣桃園地方檢察
    署檢察官偵查起訴。
    理  由
一、按被告以外之人於審判外之陳述，雖不符刑事訴訟法第159
    條之1 至159 條之4 之規定，而經當事人於審判程序同意作
    為證據，法院審酌該言詞陳述或書面陳述作成時之情況，認
    為適當者，亦得為證據，刑事訴訟法第159 條之5 第1 項定
    有明文。經查，檢察官、被告徐漢城及辯護人對於本判決所
    引用之審判外言詞或書面陳述，均明示同意有證據能力（見
    本院訴字卷第97至98頁），本院審酌該具有傳聞證據性質之
    證據，其取得過程並無瑕疵，與待證事實具有關連性，證明
    力非明顯過低，以之作為證據係屬適當，認俱得為證據。
二、上開事實，業據被告於警詢、偵查中及本院審理時均坦承不
    諱（見偵字卷第7 、81頁，本院訴字卷第134 頁），復有臺
    北市政府警察局中正第二分局搜索扣押筆錄、扣押物品目錄
    表、記帳簿、法務部調查局濫用藥物實驗室108 年3 月14日
    調科壹字第10823004610 號鑑定書、交通部民用航空局航空
    醫務中心108 年3 月7 日航藥鑑字第0000000 號毒品鑑定書
    與通訊軟體對話紀錄翻拍照片及現場照片等（見偵字卷第13
    至20頁、第23至39頁、第87至89頁）在卷可參，並有扣案如
    附表一所示之物可佐，足認被告之任意性自白與事實相符，
    堪以採信。是本案事證明確，被告上開犯行堪以認定，應予
    依法論科。
三、論罪科刑：
  ㈠核被告所為，係犯毒品危害防制條例第5 條第1 項、第2 項
    之意圖販賣而持有第一、二級毒品罪。被告以一行為觸犯意
    圖販賣而持有第一級毒品、意圖販賣而持有第二級毒品2 罪
    名，為想像競合犯，應從一重之意圖販賣而持有第一級毒品
    罪處斷。
  ㈡至公訴意旨雖認被告係意圖營利而販入上開海洛因、甲基安
    非他命，而犯毒品危害防制條例第4 條第6 項、第1 項、第
    2 項之販賣第一、二級毒品未遂罪嫌等語。然查，被告於警
    詢、偵查中供稱：我買毒品回來施用後，原本有想要賣的念
    頭，但我知道刑期很重，我又有家庭要照顧，所以就打消念
    頭等語（見偵字第6230號卷第7 、81頁），復於本院審理時
    供認：我於案發前幾天，在龍岡大池跟綽號「阿仁」之成年
    人購買海洛因及甲基安非他命，一開始購買係為了自己要施
    用，但後來為了貼補自己的油錢，所以有想說要拿出去賣，
    但後來想到刑期很重就打消念頭等語（見本院訴字卷第134
    至135 頁），前後供述一致；又參以卷附被告與「阿祥」、
    「阿寬」之通訊軟體對話紀錄之內容，雖有提及「拿女生來
    好了」、「先幫調一個工來」等語，然該等對話之時間分別
    係在108 年2 月4 日、同年月14日（見偵字第6230號卷第33
    頁背面、第37頁背面），皆係在被告購得上開毒品之數日前
    ，自無從不利於被告之認定，且被告於108 年2 月18日至同
    年月19日為警查獲時止，並無向外求售或供買方看貨或與之
    議價等訊息內容存在乙情，亦有通訊軟體對話紀錄翻拍照片
    等（見偵字第6230號卷第32至39頁）在卷可參；再參酌扣案
    如附表一所示之海洛因及甲基安非他命之毒品數量亦非大量
    等節，實難認被告自始即係基於意圖營利而販入，另卷內亦
    無其他客觀事證可證明被告確係基於販賣意圖而販入本案毒
    品，本於「罪疑惟輕、有疑惟利被告」之原則，無由率認被
    告確有販賣第一、二級毒品未遂犯行，是公訴意旨就被告此
    部分犯行，認其涉犯販賣第一、二級毒品未遂罪嫌，容有未
    洽，惟其基本社會事實同一，且本院既已就本案事實充分給
    予被告及辯護人辯論之機會，顯無礙於被告防禦權之行使，
    爰依法變更起訴法條，附此敘明。
  ㈢刑之加重、減輕事由：
  ⒈被告雖前因公共危險案件，經本院以107 年度桃交簡字第573
     號判決處有期徒刑3 月，併科罰金5,000 元確定，有期徒
    刑部分於107 年7 月30日易科罰金執行完畢乙情，有臺灣高
    等法院被告前案紀錄表等在卷可據，惟查，司法院大法官會
    議業於108 年2 月22日公布釋字第775 號解釋，指稱：「刑
    法第47條第1 項有關累犯加重本刑部分之規定，雖不生違反
    憲法一行為不二罰原則之問題，惟其不分情節，基於累犯者
    有特別惡性及對刑罰反應力薄弱等立法理由，一律加重最低
    本刑，於不符合刑法第59條所定要件之情形下，致生行為人
    所受之刑罰超過其所應負擔罪責之個案，其人身自由因此遭
    受過苛之侵害部分，對人民受憲法第8 條保障之人身自由所
    為限制，不符憲法罪刑相當性原則，抵觸憲法第23條比例原
    則」、「於修正前，為避免發生上述罪刑不相當之情形，法
    院就該個案應依本解釋意旨，裁量是否加重其刑」，同時宣
    告刑法第48條前段、刑事訴訟法第477 條第1 項等有關於裁
    判確定後發覺為累犯，應更定其刑之規定違憲，應自前開公
    布日起失效。茲查，被告上開前案科刑及執行完畢之紀錄所
    涉罪名，並非被告本案所涉之意圖販賣而持有第一級毒品罪
    ，由犯罪情節、不法內涵及被告所涉惡性等節觀之，亦屬有
    別，本案並無確切事證，足認被告有何特別之重大惡性，或
    對刑罰之反應力薄弱等教化上之特殊原因，且綜觀全案情節
    ，對比本案罪名之法定刑而言，其罪刑應屬相當，也非必再
    加重其最高或最低法定本刑不可，本院復已將被告之犯罪前
    科與執行情形，列為量刑因素之一，準此，設若本案被告因
    符合累犯規定，而依上引刑法第47條規定加重其刑時，依上
    述解釋意旨，其罪刑反不相當，而屬過苛，故依上開解釋意
    旨，本院不予加重本刑，附此敘明。
  ⒉又行為後法律有變更者，適用行為時之法律。但行為後之法
    律有利於行為人者，適用最有利於行為人之法律，刑法第2
    條第1 項定有明文。經查，被告行為後，毒品危害防制條例
    第17條第2 項之規定業經修正，並經總統於109 年1 月15日
    公布，於同年7 月15日施行，修正前毒品危害防制條例第17
    條第2 項規定：「犯第4 條至第8 條之罪於偵查及審判中均
    自白者，減輕其刑」，修正後條文則規定：「犯第4 條至第
    8 條之罪於偵查及歷次審判中均自白者，減輕其刑」。經比
    較修正前、後規定，毒品危害防制條例第17條第2 項規定，
    修正後已明定於偵查及歷次審判中均自白者，始可減輕其刑
    。是經比較新舊法之結果，修正後之上開規定並未有利於被
    告，依刑法第2 條第1 項前段規定，自應適用被告行為時即
    修正前毒品危害防制條例第17條第2 項規定。查，被告於偵
    查及本院審理時均自白本件意圖販賣而持有第一級毒品之犯
    行（見偵字第6230號卷第7 、81頁，本院訴字卷第134 至13
    5 頁），應依修正前毒品危害防制條例第17條第2 項之規定
    ，減輕其刑。
  ⒊至辯護人雖為被告辯以：被告持有毒品之期間短暫，數量也
    少，對於治安之影響有限，情節輕微，請依刑法第59條規定
    減輕其刑等語（見本院訴字卷第136 頁）。惟按刑法第59條
    規定之酌量減輕其刑，必須犯罪另有特殊之原因與環境，在
    客觀上足以引起一般同情，認為即使予以宣告法定最低度刑
    ，猶嫌過重者，始有其適用。此所謂法定最低度刑，固包括
    法定最低本刑；惟遇有其他法定減輕之事由者，則應係指適
    用其他法定減輕事由減輕其刑後之最低度刑而言。倘被告別
    有法定減輕事由者，應先適用法定減輕事由減輕其刑後，猶
    認其犯罪之情狀顯可憫恕，即使科以該減輕後之最低度刑仍
    嫌過重者，始得適用刑法第59條規定酌量減輕其刑。經查，
    毒品戕害國人健康，嚴重影響社會治安，故政府立法嚴禁意
    圖販賣而持有毒品，並以高度刑罰來遏止毒品氾濫之問題，
    而被告行為時業已成年，對其意圖販賣而持有第一級毒品行
    為之違法性及對社會之危害性應有認識，卻仍為本案之犯行
    ，所為實屬不該，再參以被告經適用修正前毒品危害防制條
    例第17條第2 項之規定減輕其刑後，法定刑已大幅減輕，客
    觀上已無情輕法重，而有情堪憫恕之情形，自無再依刑法第
    59條規定酌減其刑之餘地。是辯護意旨請求依刑法第59條規
    定酌減其刑云云，尚非有據。
  ⒋本院審酌被告前因施用、持有毒品而已有多次違反毒品危害
    防制條例之案件，竟無視於毒品對於健康之戕害及販賣毒品
    對於社會國家具有之潛在危害，因貪念而欲從毒品施用者轉
    為毒品的提供者，危害國民身心健康及社會風氣，所為要無
    可取，自應嚴予非難，惟考量被告犯後坦認犯行，又本件事
    後因為警查獲而尚未售出毒品獲得利益，且其欲販賣之數量
    及金額並非大量，惡性情節顯較諸大量走私進口或大量販賣
    毒品之大盤、中盤毒販有所差異，所生危害程度尚非過鉅，
    對社會危害亦較輕微，兼衡被告於警詢時自述為國中畢業之
    智識程度、以臨時工為業、家庭經濟狀況勉持等一切情狀（
    見偵緝字卷第5 頁），量處如主文所示之刑，以資警惕。
四、沒收部分：
  ㈠按查獲之第一、二級毒品，不問屬於犯罪行為人與否，均沒
    收銷燬之，毒品危害防制條例第18條第1 項前段定有明文。
    查，扣案如附表一各編號所示之物經鑑驗結果，分別含有第
    一、二級毒品海洛因、甲基安非他命之成分，有上開法務部
    調查局濫用藥物實驗室鑑定書及交通部民用航空局航空醫務
    中心毒品鑑定書存卷可參，均應依毒品危害防制條例第18條
    第1 項前段規定，宣告沒收銷燬之。又該盛裝前揭毒品之包
    裝袋，以現今所採行之鑑驗方式，包裝袋或包裝容器均仍會
    殘留微量毒品，而無法將之完全析離，亦均應依毒品危害防
    制條例第18條第1 項前段之規定，一併諭知沒收銷燬之。至
    鑑定時經取樣鑑驗耗用之上開毒品，因已不存在而滅失，自
    無庸宣告沒收銷燬。
  ㈡至扣案如附表二所示之物，雖均為被告所有，然非供其犯本
    案意圖販賣而持有第一級毒品之犯行所用乙情，業據被告於
    本院審理中供述明確（見本院訴字卷第133 頁），且觀諸卷
    內相關事證，亦無其他積極事證可認附表二所示之物與本案
    犯行相關，爰不予宣告沒收。
據上論斷，應依刑事訴訟法第299 條第1 項前段、第300 條，修
正前毒品危害防制條例第17條第2 項，毒品危害防制條例第5 條
第1 項、第2 項、第18條第1 項，刑法第2 條第1 項前段、第11
條、第55條，判決如主文。
本案經檢察官王碩志、劉哲名提起公訴，檢察官李信龍到庭執行
職務。
中　　華　　民　　國　 109　　年　　11　　月　　3 　　日
                  刑事第十八庭 審判長法  官  葉韋廷

                                     法  官  陳宏璋

                                     法  官  顏嘉漢
以上正本證明與原本無異。
如不服本判決應於收受判決後20日內向本院提出上訴書狀，並應
敘述具體理由。其未敘述上訴理由者，應於上訴期間屆滿後20日
內向本院補提理由書(均須按他造當事人之人數附繕本)「切勿逕
送上級法院」。
                                     書記官　張晏齊
中　　華　　民　　國　 109　　年　　11　　月　　4 　　日

附表一：

編號 物品名稱 數量 備註  1 白色粉末檢品 2 包（合計淨重0.48公克，驗餘淨重0.47公克，空包裝總重0.51公克 ） 含第一級毒品海洛因成分（見偵字卷第87頁）  2 白色粉末檢品 1 包（淨重1.88公克，驗餘淨重1.71公克，空包裝重0.37公克）   3 白色結晶 4 袋（合計毛重2.5870公克，淨重1.6270公克，取樣0.0002公克，餘重1.6268公克） 含第二級毒品甲基安非他命成分（見偵字卷第89至90頁）  4 白色偏黃結晶 1 袋（毛重4.0460公克，淨重3.6460公克，取樣0.0015公克，餘重3.6445公克）   5 白色微黃結晶 1 袋（毛重4.2520公克，淨重3.9020公克，取樣0.0002公克，餘重3.9018公克）   6 黃色結晶 2 袋（合計毛重4.2520公克，淨重0.5090公克，取樣0.0005公克，餘重0.5085公克）   7 殘渣袋 1袋  



附表二：

編號 物品名稱 數量 備註  1 電子磅秤 2臺 見偵字卷第19頁  2 分裝夾鏈袋 1批   3 記帳簿 1本   4 吸食器 2組  



附錄本案論罪科刑法條全文：
毒品危害防制條例第5條
意圖販賣而持有第一級毒品者，處無期徒刑或 10 年以上有期徒
刑，得併科新臺幣 7 百萬元以下罰金。
意圖販賣而持有第二級毒品者，處 5 年以上有期徒刑，得併科
新臺幣 5 百萬元以下罰金。
意圖販賣而持有第三級毒品者，處 3 年以上 10 年以下有期徒
刑，得併科新臺幣 3 百萬元以下罰金。
意圖販賣而持有第四級毒品或專供製造、施用毒品之器具者，處
1 年以上 7 年以下有期徒刑，得併科新臺幣 1 百萬元以下罰金
。